【裁判字號】    97,訴,733
【裁判日期】    980216
【裁判案由】    毒品危害防制條例
【裁判全文】
臺灣臺北地方法院刑事判決               97年度訴字第733號
公  訴  人  臺灣臺北地方法院檢察署檢察官
被      告  甲○○
選任辯護人  謝智潔律師
被      告  乙○○
選任辯護人  施裕琛律師
被      告  丁○○
選任辯護人  林美倫律師
            陳勵新律師
            張衛航律師
上列被告因毒品危害防制條例案件，經檢察官提起公訴（97年度
偵字第4832號），本院判決如下：
    主  文
乙○○共同轉讓第二級毒品，處有期徒刑陸月，如易科罰金，以
新臺幣壹仟元折算壹日，扣案之第二級毒品MDMA橘色藥錠拾陸顆
（總毛重肆點零零公克，選取藥錠肆顆，各取零點零貳公克化驗
，餘點玖貳公克），均沒收銷燬之。
丁○○持有第二級毒品，處有期徒刑貳月，如易科罰金，以新臺
幣壹仟元折算壹日，扣案之第二級毒品MDMA橘色藥錠拾陸顆（總
毛重肆點零零公克，選取藥錠肆顆，各取零點零貳公克化驗，餘
點玖貳公克），均沒收銷燬之。
本件甲○○部分，公訴不受理。
    犯罪事實
一、甲○○、乙○○及丁○○均明知MDMA係毒品危害防制條例第
    2條第2項第2款所規定之第二級毒品，依法不得轉讓或持有
    ，甲○○於民國97年2月初，在桃園縣火車站附近，向真實
    姓名年籍不詳綽號「阿炫」之成年男子，以每顆新臺幣（
    下同）200元之價格販入MDMA，共計30顆，用以供己施用，
    嗣竟基於轉讓第二級毒品MDMA之犯意，分別於97年2月初某
    日、97年2月12日至14日間某日，各在乙○○位於臺北市○○區○○街41巷1之2號4樓之1住處及石牌公園附近，以每顆
    200元之價格，分別轉讓3顆MDMA予乙○○，共計2次，又因
    甲○○須於97年2月16日回營服役，是認繼續持有先前販入
    而尚未施用之剩餘MDMA實有不妥，且因該等MDMA係其花錢買
    入，不願損失金錢，即另基於以原價有償轉讓予他人之犯意
    ，於電話中表示欲將所剩餘之20顆MDMA，以每顆200元之價
    格轉讓予乙○○，惟乙○○當時無意全數支付該等MDMA之價
    款，2人遂共同基於有償轉讓第二級毒品之犯意，於電話中
    約定除乙○○自己施用，以每顆200元計價外，若有他人需
    用MDMA時，乙○○亦可同以每顆200元之價格轉讓他人，待
    至甲○○下次自軍中休假時，乙○○再將有償轉讓MDMA之價
    金及剩餘之MDMA交還予甲○○等語，嗣即由甲○○於97年2
    月15日傍晚某時，在乙○○上開住處，將20顆MDMA交予乙○○。乙○○除自行施用上開MDMA2顆外，於97年2月29日晚上
    10時多許，丙○○（另案偵查中）電詢乙○○是否願意同往
    KTV 唱歌，而乙○○因之前其等人在KTV唱歌時皆會施用
    MDMA，遂告知丙○○其手上有甲○○所交付之MDMA，1顆約
    200元，不用跟別人買等語，又因乙○○當晚有事，無法即
    時前往KTV，便在上開住處將18顆MDMA交予丙○○先帶往KTV
    ，以供轉讓予同往唱歌之朋友一起施用，適甲○○同日亦自
    軍中休假，遂於同日晚上11時許，撥打電話欲向乙○○取回
    先前所交付之MDMA，且嗣因乙○○及丙○○等人皆未前去
    KTV，而丙○○於電話中亦向乙○○表示已施用前開MDMA2顆
    ，是乙○○乃要求丙○○將剩餘之16顆MDMA及已施用2顆
    MDMA之金錢交予甲○○，惟因丙○○本與甲○○相約在捷運
    劍潭站，而甲○○遲未出現，丙○○乃電告乙○○將委由朋
    友前往乙○○住處交付16顆MDMA及400元，便將此事交託予
    當時租屋在臺北市○○區○○街、與乙○○住處相距不遠之
    丁○○，而丁○○亦明知丙○○所交託之物係MDMA，屬毒品
    危害防制條例第2條第2項第2款之第二級毒品，依法不得持
    有，竟基於持有第二級毒品之犯意，於同日晚上11時多許收
    受丙○○所交付之16顆MDMA及400元而持有之，並於97年3月
    1日凌晨返家途中，順道在停放於乙○○前開住處附近之甲○○車上交付予乙○○，再由乙○○將16顆MDMA交還甲○○
    。而於97年3月1日凌晨0時30分許，為警在臺北市中山區○○○路○段65巷口，查獲甲○○、乙○○及丁○○，並自甲○○身上扣得MDMA16顆（總毛重4.00公克，選取藥錠4顆，
    各取0.02公克化驗，餘3.92公克）。
二、案經臺北市政府警察局中山分局報告臺灣臺北地方法院檢察
    署檢察官偵查起訴。
    理  由
壹、程序方面
    被告等及辯護人等對於公訴人所提之證據資料及以下本院作
    為判斷依據之各項證據資料，均同意或不爭執其證據能力，
    本院審酌該等言詞供述及書面作成時之情況認為適當，均無
    不宜作為證據之情事，依刑事訴訟法第159條之5規定，均得
    作為證據。
貳、實體方面
甲、有罪部分
一、上揭犯罪事實，業據被告乙○○、丁○○於偵查及本院審理
    時均坦承不諱，被告乙○○自白共同轉讓第二級毒品部分，
    互核證人即同案被告甲○○於警詢供稱：伊於2月初在新竹
    市月亮舞廳，向綽號小豪之男子購買搖頭丸30顆，共計6000
    元，原本是伊自己要吃的，因為伊吃剩下不想留在身上，想
    變賣換現金，所以將剩下之18顆搖頭丸交給乙○○，代價是
    一顆搖頭丸為200元，但乙○○尚未將錢交給伊，伊共計轉
    讓3至4次搖頭丸給朋友，代價就是伊每次購買之代價為何就
    向朋友收取相同之金額等語（偵查卷第16、17頁）、本院羈
    押庭中供稱：伊交18顆MDMA給乙○○，伊當時的意思是想要
    賣給她，但她沒有要先給伊錢的意思，並提說她拿去賣，賣
    得的錢再拿給伊，沒有賣掉的部分，再退回給伊，伊有同意
    ，當時沒有提到她一顆要賣多少錢，但伊心裡想說說如果乙○○賣多了，跟伊也沒關係，賣多了她可以自己拿去等語（
    本院聲羈卷第6頁反面至第7頁反面）、偵查中供稱：查獲的
    MDMA是伊在97年2月初，在桃園火車站附近，向服役認識之
    綽號阿炫所購買，以1顆200元購入，之前供稱在新竹向小豪
    購買是不實在的，伊共交付MDMA給乙○○共3次，... 第三
    次是在2月15日，因為伊是在16日收假，所以印象很深刻，
    該次交付剩餘的18顆MDMA給乙○○，因為乙○○知道伊之前
    買了30顆還有剩餘，就向伊表示因為她朋友也要用MDMA，要
    伊把剩餘的都交給她，當時並沒講清楚是要買全部，或是視
    施用之數量再算錢給伊，只是講1顆200元計算等語（偵查卷
    第181頁至182頁）、本院準備程序中供稱：因為要收假返回
    部隊時身上還有剩MDMA，帶在身上沒有用，剛好乙○○跟伊
    說她需要用，所以伊就把20顆MDMA都放在乙○○那邊，乙○○說伊到時候放假回來之後，她以1顆200元的代價跟伊拿等
    語（本院卷一第67頁）、於本院審理中證稱：查獲的16顆搖
    頭丸是伊跟乙○○拿回來的，因為在2月中旬，伊隔天軍中
    要收假，有剩下一些搖頭丸，伊當時認為放在家中也不對，
    就寄放在乙○○那裡，伊有告訴乙○○，因為伊當時是以
    200元購入的，如果有人要的話，就不要以低於200元的價格
    賣出，伊當時將搖頭丸交給乙○○，是要請她代為保管，伊
    等在碰面之前的電話中說伊東西要寄放在她那裡，乙○○說
    那段時間如有人要的話怎麼辦？伊當時認為那些東西放著要
    幹麻，才在電話中告訴乙○○，如有人需要搖頭丸，就不可
    以低於200元以下的價格賣出，而保管並非表示東西要原封
    不動，搖頭丸數量減少對伊沒有什麼影響，伊當時的意思是
    這些東西乙○○自己施用或是給別人施用都可以，如有使用
    ，要給伊1顆200元，但伊說這話時並沒有強迫說1顆就是要
    給伊200元，伊當時認為如果有給伊是最好，因為這些搖頭
    丸也是伊用錢買來的，但如果實際上乙○○沒有給伊錢，伊
    也不會怎樣，查獲當天乙○○並沒有給伊錢，且伊不是很清
    楚當初交付予乙○○的搖頭丸是20顆或18顆等語（本院卷二
    第49頁至第52頁），可知關於轉讓MDMA之價格均大致相符為
    一顆200元，復有同案被告丁○○於警、偵訊及本院訊問中
    均供稱：丙○○於97年2月29日晚上在劍潭捷運站附近，交
    給伊煙盒的東西，伊好奇打開看，有看到一包1顆1顆的，大
    概知道是搖頭丸，也看到裡面有400元，查獲的物品是乙○○把MDMA拿給丙○○，那天晚上丙○○再叫伊拿給乙○○等
    語，另參諸本件扣案之MDMA數量於查獲後，在警局點驗時確
    為16顆，則由被告乙○○自承交予丙○○之MDMA數量係18顆
    ，及丙○○現實上因施用本件MDMA而交付被告乙○○現金
    400元之情可知，被告乙○○係以每顆MDMA200元之價格轉讓
    予丙○○，是堪信被告乙○○確實係以轉讓第二級毒品之犯
    意，將MDMA轉讓予丙○○，而無營利之意圖。另關於被告丁○○持有第二級毒品部分，核與證人即同案被告乙○○於本
    院審理時證稱：原本伊與丙○○要一起去唱歌，因為伊會晚
    點到，丙○○就先將搖頭丸拿走18顆，後來伊等沒有去唱歌
    ，所以丙○○就要還伊搖頭丸，當天因為甲○○有打電話說
    要他的搖頭丸，伊就叫丙○○直接拿給甲○○，請他們約在
    劍潭站，但甲○○遲到很久，丙○○之後一直打電話給伊說
    不要等了，後來丙○○打電話說會請朋友送過來給伊，叫伊
    拿給甲○○，丙○○也說他使用了2顆搖頭丸，要給伊400元
    ，後來丁○○就把16顆搖頭丸及現金400元給伊等語相符（
    本院卷二第93頁以下、第96頁），足信被告丁○○受丙○○
    之託，基於持有第二級毒品之犯意，而持送扣案之16顆MDMA
    予被告乙○○等情屬實，且查獲之16顆橘色藥錠，經送臺北
    市政府警察局刑事鑑識中心，以氣相層析質譜分析法鑑定之
    結果，均檢出第二級毒品甲基安非他命、MDA、MDMA成分，
    總毛重4.00公克，隨機選取藥錠4顆，各取0.02公克化驗，
    餘3.92公克一節，亦有臺北市政府警察局97年3月14日北市
    鑑毒字第078號鑑驗通知書在卷可佐，是被告等前揭自白，
    核與事實相符，應屬實在。
二、至公訴意旨雖就被告乙○○部分變更原起訴法條（被告乙○○涉犯毒品危害防制條例第8條第2項轉讓第二級毒品罪嫌）
    ，認被告乙○○涉犯毒品危害防制條例第4條第2項之販賣第
    二級毒品罪嫌，且起訴被告丁○○涉犯同條例同條項之運輸
    第二級毒品罪嫌云云，然訊據被告乙○○固坦承甲○○給伊
    搖頭丸後，伊應該有跟丙○○他們說伊這裡有甲○○給的搖
    頭丸，一顆大約200元等語，惟堅決否認有何販賣第二級毒
    品犯行，辯稱：伊沒有販賣，只有轉讓，伊跟丙○○他們說
    搖頭丸一顆約200元並不是要販賣，是因為平常伊等出去玩
    ，也會找別人買搖頭丸，所以伊這裡有搖頭丸，他們就會問
    伊是以多少錢買的，且扣案的MDMA每顆要價200元，轉讓的
    價格並沒有比200元更高，伊於97年2月15日自甲○○處取得
    MDMA20顆，原目的是供己施用，97年2月29日伊原與丙○○
    相約至KTV唱歌，因伊不能準時赴約，才由丙○○先至伊家
    中，帶走MDMA18顆，當時伊並沒有將18顆毒品販賣予丙○○
    之意思，丙○○自行施用2顆而返還400元，除係丙○○依其
    所知，自行給付，不讓被告乙○○所有損失外，並無買或賣
    之意，且因其等人均知如有移轉，皆是以每顆200元為價，
    是無營利之意圖等語，另被告丁○○則否認有何運輸第二級
    毒品之犯行，辯稱：丙○○所持之毒品本係乙○○所交付，
    伊受託將毒品返還予乙○○，並非毒品危害防制條例所稱之
    「運輸」，蓋「運輸」毒品罪應係指幫助販賣才符合其立法
    意旨及構成要件，並不包括「返還」毒品在內，又因伊住在
    乙○○家附近，丙○○才會拜託伊將毒品還給乙○○，伊並
    不是要運輸，伊也沒有因此而賺錢，且伊於偵查中已供述毒
    品係丙○○所交付，丙○○亦因而遭警方偵辦中，伊應有符
    合毒品危害防制條例第17條之減刑要件，又伊因年少無知受
    託交付第二級毒品予乙○○，未有任何代價，且毒品數量僅
    16顆，數量甚微，若認依犯運輸第二級毒品罪，請憫所犯情
    節情輕法重，依刑法第59條減輕其刑等語。經查：
（一）所謂販賣禁藥行為，須以營利之意思而販入或賣出，方足
      構成。倘於有償讓與他人之初，係基於營利之意思，並已
      著手實施，而因故無法高於購入原價出售，最後不得不以
      原價或低於原價讓與他人時，仍屬販賣行為。茍始終無營
      利之意思，縱以原價或低於原價有償讓與他人，即難謂販
      賣行為，僅得以轉讓禁藥罪論處，有最高法院91年度台上
      字第1443號判決意旨可資參照；至行為人有無營利之意圖
      ，或是否低買高賣而為圖利，自應依證據認定之，且無論
      為直接證據或間接證據，均須達於通常一般之人均不致有
      所懷疑，而得確信其真實之程度，始得據為有罪之認定，
      若其關於被告是否犯罪之證明未能達此程度，而有合理之
      懷疑存在，致使無從形成有罪之確信，根據「罪證有疑，
      利於被告」之證據法則，即不得遽為不利被告之認定，最
      高法院76年台上字第4986號判例意旨參照。
（二）本件被告乙○○以每顆MDMA200元之價格，轉讓MDMA2顆予
      丙○○乙節，已認定如前，雖證人甲○○於本院審理時證
      稱：（你是否告訴乙○○，每顆要以200元以上的價格賣
      出？）是的等語（本院卷二第50頁），惟證人甲○○於先
      前本院準備程序中以被告身份應訊時供稱：因為伊當時在
      當兵，剩下的搖頭丸放在身上不是很妥當，但因為搖頭丸
      是伊用錢去買的，當時是不想白白浪費那些錢等語（本院
      卷二第39頁），核與其嗣後於本院審理中以證人身份結證
      ：因為伊當時是以200元購入的，就告訴乙○○，如有人
      要的話，就不要以低於200元的價格賣出，如果乙○○施
      用搖頭丸或是給別人施用，要給伊1顆200元，但伊說上開
      話時並沒強迫說一顆就是要給伊200元，伊當時認為如果
      有給伊是最好，因為這些搖頭丸也是伊用錢買來的，但如
      果實際上乙○○沒有給伊錢，伊也不會怎樣等語相符，足
      見證人甲○○在97年2月15日交付系爭MDMA予被告乙○○
      之際，主觀上應僅係不願損失先前因購買MDMA所花費之金
      錢，而希冀能有機會原價變現，況若證人甲○○就剩餘之
      MDMA與被告乙○○有共同販賣之犯意聯絡，應會詳算其交
      付被告乙○○之MDMA顆數，以利將來與被告乙○○交互計
      算獲利狀況及被告乙○○應交付之獲利金額，然由證人甲○○於警詢、偵訊乃至本院審理中歷次之供述及證述觀之
      ，證人甲○○顯然對於自己當初所購入之30顆MDMA，究竟
      自己施用多少顆、97年2月15日交付予被告乙○○之顆數
      係18顆或20顆等情，俱不甚清楚，依此，若證人甲○○與
      被告乙○○間真有共同販賣營利之意圖，將如何與被告乙○○確定獲利情況？又被告乙○○雖曾於警詢中供述：甲○○當時是以每顆搖頭丸140元販售給伊，當時伊拿取24
      顆，但還沒交錢給甲○○，甲○○表示等賣掉後再還給他
      ，而伊是以每顆搖頭丸180元販售給綽號「小阿哲」之男
      子，當時小阿哲幫伊賣掉2顆，還有16顆搖頭丸及現金400
      元一併由小阿哲托寄丁○○交付給伊云云（偵查卷第46頁
      ），嗣於同次警詢又供述：伊向甲○○拿過3次搖頭丸，
      第一次是於97年2月20日左右給伊2顆搖頭丸，第二次於97
      年2月23日左右給伊2顆搖頭丸，最後一次於97年2月24日
      另交付伊20顆搖頭丸，每顆搖頭丸以140元販售給伊云云
      （偵查卷第47頁），足見被告乙○○於同次警詢所述，關
      於最後一次由證人甲○○處取得MDMA顆數之部分已前後不
      一，再者被告乙○○所述3次向證人甲○○取得MDMA之日
      期，亦因證人甲○○時值服役期間尚未休假，當無可能在
      該些日期向證人甲○○取得MDMA，況若真有被告乙○○於
      警詢中所供稱之價差，則何以其係以每顆180元之價格售
      予丙○○，而丙○○委由被告丁○○轉交予被告乙○○之
      現金係400元，而非360元？是堪認被告乙○○於該次警詢
      之供述，應與事實未合，無足採信；被告乙○○雖確有以
      每顆200元之價格，與丙○○完成MDMA交易之事實，惟檢
      察官尚未能舉證證明前開交易，是否有營利之意圖或其是
      否可因而獲有利益，自不能徒以被告乙○○與丙○○間之
      交易並非無償，而證人甲○○證述有告知被告乙○○如有
      人要的話，不要以低於200元的價格賣出或要以200元以上
      之價格賣出等語，即遽為被告不利之認定。是本件既無其
      他積極證據足以證明被告乙○○於收受毒品之初，即有販
      賣營利之意思，或其轉售他人之際，有營利之意圖等事實
      ，基於罪疑惟輕原則，自難認被告乙○○前開行為有營利
      之意圖，該當於毒品危害防制條例第4條第2項之罪，而僅
      可認定被告乙○○確有轉讓第二級毒品之行為。
（三）按運輸毒品罪，所謂「運輸」，係本於運輸意思而搬運輸
      送而言，須基於此意圖，而為搬運輸送之行為，始成立運
      輸毒品罪；若係為單純持有而零星持送，如無運輸之認識
      或意圖，即不能論以該罪，最高法院95年度台上字第5268
      號判決可資參照。查本件被告丁○○遭查獲當時，係租屋
      居住於臺北市○○區○○街17號10樓之5等情，有被告丁○○於查獲時之警詢筆錄中所留存之現住地址可明（偵查
      卷第36頁），其當時租屋處確實與被告乙○○位於臺北市
      中山區○○街之住處，相距不遠，且證人乙○○亦於本院
      審理中證稱：甲○○打電話說要他的搖頭丸時，伊叫丙○○直接拿給甲○○，請甲○○與丙○○約在劍潭站，後來
      甲○○遲到很久，丙○○沒等到他，一直打電話給伊說不
      要等了，後來丙○○又打電話說他請朋友送過來給伊，後
      來丁○○就把16顆搖頭丸及現金400元交給伊等語（本院
      卷二第93頁反面），堪認被告丁○○確係因住處與被告乙○○住處相近，而臨時受丙○○之託，為其返還MDMA予被
      告乙○○，於受託之際即持有MDMA之事實無訛，被告丁○○此部分所辯尚非無據，又其所受託轉交之MDMA僅16顆，
      數量尚微，於被告丁○○之主觀上應僅係為方便友人丙○○返還MDMA，而單純持有系爭MDMA以持送於被告乙○○，
      尚無運輸之認識或意圖，是被告丁○○所為應無毒品危害
      防制條例第4條第2項之運輸第二級毒品意圖，而不能論以
      該罪，僅可認定被告丁○○有單純持有第二級毒品罪。
（四）綜上事證，被告乙○○轉讓第二級毒品、被告丁○○持有
      第二級毒品之犯行，已臻明確，被告等犯行堪以認定，應
      予依法論科。
三、按MDMA係毒品危害防制條例第2條第2項第2款所列之第二級
    毒品，不得非法轉讓或持有。核被告乙○○所為，係犯毒品
    危害防制條例第8條第2項之轉讓第二級毒品罪，被告丁○○
    所為，係犯同條例第11條第2項持有第二級毒品罪。公訴意
    旨雖認被告乙○○及丁○○所犯應各係同條例第4條第2項之
    販賣第二級毒品及運輸第二級毒品罪，惟被告等前揭犯行應
    僅分別該當同條例第8條第2項之轉讓第二級毒品罪及第11條
    第2項之持有第二級毒品罪，前已敘明，且因起訴之基本事
    實同一，自應由本院依法變更應適用之法條。被告乙○○轉
    讓第二級毒品部分，與被告甲○○有犯意聯絡及行為分擔，
    為共同正犯。被告乙○○轉讓MDMA前持有第二級毒品之低度
    行為，為轉讓之高度行為所吸收，不另論罪。爰審酌毒品危
    害防制條例列管之毒品，危害國人身心健康及社會秩序至鉅
    ，而為國法所嚴禁，並經政府、媒體、教育機構廣為宣導，
    被告等猶漠視法令禁制，恣意轉讓及持有MDMA，應嚴予非難
    ，惟念及其等轉讓及持有之MDMA數量尚微，惡性仍非深重，
    且犯後均坦承犯行，態度良好，及其素行、犯罪動機、目的
    、手段等一切情狀，分別量處如主文所示之刑，並諭知易科
    罰金之折算標準。扣案之第二級毒品MDMA橘色藥錠16顆，原
    總毛重4.00公克，除選取藥錠4顆，各取0.02公克化驗用罄
    部分，失其違禁物之性質，毋庸宣告沒收外，驗餘毛重3.92
    公克，為查獲之毒品，不問屬於犯人與否，併依毒品危害防
    制條例第18條第1項前段規定，均沒收銷燬之。
乙、不受理部分
一、公訴意旨略以：被告甲○○、乙○○係朋友關係，渠等均明
    知MDMA（又稱搖頭丸）係毒品危害防制條例第2條第2項第2
    款規定之第2級毒品，依法不得轉讓，被告甲○○前於民國
    97 年2月初某日，在桃園縣火車站附近，以每顆新臺幣（下
    同）200元之價格，向綽號「阿炫」真實姓名年籍不詳之成
    年男子販入第2級毒品MDMA後，竟分別於97年2月初某日、97
    年2月12日至14日間某日，先後2次，各以新臺幣200元之價
    格，在乙○○位於臺北市○○區○○街41巷1之2號之住處以
    及石牌公園附近，各次分別轉讓予乙○○MDMA3顆。嗣於96
    年2月15日，被告甲○○因收假須返回部隊服兵役，乙○○
    為供其友人施用，乃向被告甲○○表示其友人亦有施用之需
    求，被告甲○○遂將其所有之MDMA共計20顆，在乙○○上開
    住處，先行轉讓予乙○○，並約定待下次休假始視施用數量
    結算金錢。乙○○除自己施用2顆外，另於97年2月29日，在
    其前開住處，將剩餘18顆MDMA轉讓予友人「丙○○」（業經
    發交警方偵辦中）施用，適被告甲○○亦自軍中休假返家，
    欲向乙○○收取MDMA之金錢，乙○○乃要求丙○○將未用罄
    之MDMA以及業經施用部分之金錢一併交回。而丁○○亦明知
    MDMA係毒品危害防制條例規定之第2級毒品，竟基於運送之
    故意，於同日23時許，在臺北市捷運劍潭站，受丙○○所託
    將剩餘16顆MDMA及400元交付予乙○○。而於97年3月1日0時
    30分許，為警在臺北市中山區○○○路○段65巷口查獲被告
    甲○○、乙○○、丁○○，並於甲○○身上扣得MDMA16顆，
    因認被告甲○○涉有毒品危害防制條例第8條第2項之轉讓第
    二級毒品罪嫌，公訴人復於起訴後變更起訴法條為同條例第
    4 條第2項之販賣第二級毒品罪嫌云云。
二、按對於被告無審判權者，應諭知不受理之判決，並得不經言
    詞辯論為之，刑事訴訟法第303條第6款、第307條分別定有
    明文。又按現役軍人犯陸海空軍刑法或其特別法之罪，應依
    軍事審判法之規定追訴審判之；犯罪在任職服役前，發覺在
    任職服役中者，依本法追訴審判。犯罪在任職服役中，發覺
    在離職離役後者，由法院審判，軍事審判法第1條第1項、第
    5條第1項前段、第2項規定甚明。而「現役軍人違反毒品危
    害防制條例之規定者，依其規定處理之。」陸海空軍刑法第
    77 條定有明文，是現役軍人有違反毒品危害防制條例之行
    為者，應由軍法機關處理，普通法院對之並無審判權。又是
    否為現役軍人，應否由軍事機關追訴審判，係以行為人犯罪
    『被發覺時』及『其接受追訴審判時』，是否具有現役軍人
    身分為其認定之依據，而非以其犯罪時是否具有現役軍人身
    分為其認定之依據，其觀諸軍事審判法第5條規定自明（最
    高法院87年度臺上字第1296號判決意旨參照）。
三、經查，本件被告甲○○於96年12月12日因徵召而入伍服義務
    役，嗣因本案犯行經本院於97年3月2日裁定羈押而停役，有
    桃園縣後備指揮部97年9月5日後桃園動字第0970006925號函
    、行政院海岸巡防署海岸巡防總局97年3月26日岸人規字第
    0970003759號令暨所附行政院海岸巡防署海岸巡防總局因案
    停役人員名冊1份在卷可查，本件被告甲○○於公訴人所指
    之犯罪行為時及發覺時，均在任職服役中而具有現役軍人身
    分甚明，揆諸前開說明，被告違反毒品危害防制條例之行為
    ，應適用軍事審判法規定，由軍法機關依毒品危害防制條例
    之規定處理，本院並無審判權，公訴人就本件被告甲○○部
    分，向本院提起公訴，顯有未合，此部分爰不經言詞辯論，
    依法諭知不受理判決。
據上論斷，應依刑事訴訟法第299條第1項前段、第300條、第303
條第6款、第307條，毒品危害防制條例第8條第2項、第11條2項
、第18條第1項前段，刑法第11條、第28條、第41條第1項前段，
判決如主文。
本案經檢察官江貞諭到庭執行職務
中    華    民    國    98    年    2     月    16    日
                  刑事第八庭  審判長法  官  陳德民
                                    法  官  詹慶堂
                                    法  官  楊蕙芬
以上正本證明與原本無異。
如不服本判決，應於判決送達後10日內，向本院提出上訴狀。
                                    書記官  馬正道
中    華    民    國    98    年    2     月    16    日
附錄法條：
毒品危害防制條例第8條
轉讓第一級毒品者，處 1 年以上 7 年以下有期徒刑，得併科新
臺幣 1 百萬元以下罰金。
轉讓第二級毒品者，處 6 月以上 5 年以下有期徒刑，得併科新
臺幣 70 萬元以下罰金。
轉讓第三級毒品者，處 3 年以下有期徒刑，得併科新臺幣 30 萬
元以下罰金。
轉讓第四級毒品者，處 1 年以下有期徒刑，得併科新臺幣 10 萬
元以下罰金。
前四項之未遂犯罰之。
轉讓毒品達一定數量者，加重其刑至二分之一，其標準由行政院
定之。
毒品危害防制條例第11條
持有第一級毒品者，處 3 年以下有期徒刑、拘役或新臺幣 5 萬
元以下罰金。
持有第二級毒品者，處 2 年以下有期徒刑、拘役或新臺幣 3 萬
元以下罰金。
持有專供製造或施用第一、二級毒品之器具者，處 1 年以下有期
徒刑、拘役或新臺幣 1 萬元以下罰金。
持有毒品達一定數量者，加重其刑至二分之一，其標準由行政院
定之。


司法院資訊處製作；財團法人民間司法改革基金會備份。
